【裁判字號】    92,交上訴,122
【裁判日期】    920709
【裁判案由】    公共危險
【裁判全文】
臺灣高等法院刑事判決                          九十二年度交上訴字第一二二號
    上  訴  人  臺灣宜蘭地方法院檢察署檢察官
    被      告  甲○○
右上訴人因公共危險案件，不服臺灣宜蘭地方法院九十二年度交訴字第一六號，中華
民國九十二年五月七日第一審判決（起訴案號：臺灣宜蘭地方法院檢察署九十二年度
偵字第二五一號），提起上訴，本院判決如左：
    主  文
上訴駁回。
    事 實
一、甲○○於九十年八月二十一日上午八時十分許，駕駛Ｐ九—七六０八號自用小客
    車，行經宜蘭縣蘇澳鎮○○路一七九巷與福德西巷交岔路口欲左轉時，適有乙○
    ○騎乘ＧＸＺ—二四八號機車沿宜蘭縣蘇澳鎮福德西巷由南往北行駛，甲○○本
    應注意車輛行經無號誌之交岔路口，應減速慢行，作隨時停車之準備，又車輛行
    至無號誌之交岔路口，未劃分幹、支線或同為幹線道或支線道者，轉彎車應停讓
    直行車先行，而依當時情形並非不能注意，竟疏未注意，於通過上開交岔路口時
    ，其所駕駛之自用小客車撞及乙○○所騎乘之機車，造成乙○○人、車倒地，因
    此受有右足擦傷及挫傷、背部挫傷、腰椎間盤突出症之傷害（過失傷害部分已經
    原審另案判處拘役五十五日確定）。甲○○明知其駕車肇事致乙○○受傷，竟不
    思停車救護，反另行起意駛離現場逃逸。嗣經乙○○記下車號，報警始循線查知
    上情。
二、案經被害人乙○○訴由臺灣宜蘭地方法院檢察署檢察官偵查起訴。
    理  由
一、被告甲○○供承有於前開時、地駕車與告訴人乙○○騎乘之機車發生擦撞，致乙
    ○○受有如事實欄所載之傷害等事實，上情並經告訴人指訴在卷及有羅東博愛醫
    院所出具之診斷證明書足佐，又被告因本件車禍涉犯過失傷害罪，復據原審判處
    拘役五十五日確定，亦有原審九十一年度交易字第一三八號刑事判決可參。則告
    訴人確有因本件車禍肇事受傷，情甚明灼。按刑法第一百八十五條之四規定駕駛
    動力交通工具肇事致人死傷而逃逸罪，係八十八年四月二十一日增訂公布，其增
    ，能對被害人即時救護，減少死傷，以保護他人權益並維護社會秩序。又其立法
    精神在於交通事故一旦發生，且發生人員傷亡之情況，不論是撞人或被撞，或是
    因其他事故而造成死傷，只要是在駕駛動力交通工具過程內所發生者，參與此整
    個事故過程之當事人皆應協助防止死傷之擴大，蓋如駕駛人於事故發生後，隨即
    駕車逃離現場，不僅使肇事責任認定困難，更可能使受傷之人喪失生命或求償無
    門。且刑法第一百八十五條之四具有遺棄罪之性質，乃參照刑法第二百九十四條
    第一項之刑度增設，第一百八十五條之四之救護義務不以汽車駕駛人因故意或過
    失肇事致人傷亡為必要，只要其為該交通事故之現場當事人，則對事故現場之傷
    亡人員皆有救護之義務，此即為本條與第二百九十四條第一項之區別所在。因此
    ，本條所欲規範者乃當事人置交通事故發生（不論其有無故意或過失）致人受傷
    於不顧而逃逸行為，即成立本罪。經查，本件被告駕車肇事後，如何逕行離開現
    場而逃逸等情，業據告訴人乙○○指訴甚詳，而告訴人所騎乘之機車於事故發生
    後即倒地，有現場照片可資佐證，依情告訴人因本件車禍造成人車倒地至明，被
    告亦不否認知悉兩車發生擦撞之情事，則其在可得而確定將造成人員受傷之情形
    下，竟即駕車離去，未對被害人採取任何救護或其他必要措施，顯與刑法第一百
    八十五條之四所欲規範之目的相符。被告空言否認有肇事逃逸之犯行，所辯：因
    見被害人已經牽機車要離去，以為只是小擦撞沒有事，所以就開車走了云云，無
    非飾卸諉責之詞，不足採信。事證明確，被告犯行，應堪認定。
三、被告駕駛動力交通工具肇事，致人受傷而逃逸，核其所為，係犯刑法第一百八十
    五條之四之罪。原審基此，適用上開規定，並審酌被告素行、品行、犯罪手段、
    所生損害、犯後態度及未與被害人達成和解等一切情狀，量處有期徒刑六月，並
    諭知易科罰金之折算標準。經核其認事用法，均無不合，量刑亦稱允當，並無偏
    輕之事。經查，被告駕車肇事逃逸，係經告訴人記下車號報警查獲，此經告訴人
    陳明（見乙○○九十年八月二十一日警詢筆錄、本院卷第二十三頁）。並審酌其
    所受之傷勢均在足、背部及腰椎等處，則告訴人顯然並非無自救力之人。又被告
    雖尚未與告訴人達成民事和解，賠償損害，但告訴人並非不得尋求民事訴訟方式
    以求救濟。檢察官依循告訴人之請求，上訴意旨略以：被告尚未賠償車禍損害，
    原審量刑過輕，及原審未審酌被告另涉犯遺棄罪責等情，即為無理由，應予駁回
    。
據上論斷，應依刑事訴訟法第三百六十八條，判決如主文。
本案經檢察官鄭龍照到庭執行職務。
中      華      民      國    九十二    年      七      月      九      日
                              臺灣高等法院交通法庭
                                  審判長法  官  溫 耀 源
                                        法  官  邱 同 印
                                        法  官  吳    燦
右正本證明與原本無異。
如不服本判決，應於收受送達後十日內向本院提出上訴書狀，其未敘述上訴之理由者
並得於提起上訴後十日內向本院補提理由書（均須按他造當事人之人數附繕本）。
                                        書記官  陳 靜 姿
中      華      民      國    九十二    年      七      月      九      日


司法院資訊處製作；財團法人民間司法改革基金會備份。
